【裁判字號】    92,訴緝,10
【裁判日期】    920613
【裁判案由】    竊盜
【裁判全文】
臺灣花蓮地方法院刑事判決                          九十二年度訴緝字第一號
    公  訴  人  臺灣花蓮地方法院檢察署檢察官
    被      告  丁○○
右列被告因竊盜等案件，經檢察官提起公訴（八十九年度偵字第三０五三號），本院
判決如左：
    主  文
丁○○共同以犯竊盜罪為常業，累犯，處有期徒刑壹年拾月。
扣案之塑膠手套壹雙、手電筒、尖嘴鉗、固定鉗各壹支，均沒收
    事  實
一、丁○○曾因竊盜及贓物案件，經台灣高等法院分別以八十二年度上訴字第六八一
    四號及八十三年度上易字第二九九０號判處有期徒刑一年二月及四月確定後，復
    以八十三年度聲字第一六九四號裁定應執行有期徒刑一年四月，於民國八十三年
    十一月一日縮刑期滿執行完畢。又因過失傷害案件，經台灣高等法院以八十六年
    度交上易字第九二號判處有期徒刑七月確定後，於八十九年五月五日縮刑期滿執
    行完畢。竟仍然不知警惕，而與乙○○（業經本院另以八十九年度訴字第三四二
    號判處罪刑在案）及真實姓名不詳之成年男子「裕隆」等人，共同意圖為自己不
    法之所有，基於常業竊盜及恐嚇取財的概括犯意聯絡，自八十九年七月十七日起
    至同年八月一日止，或由乙○○、丁○○為一組，或由乙○○、丁○○及「裕隆
    」為一組，共同攜帶乙○○所有之塑膠手套一雙、手電筒一支及客觀上對人之生
    命、身體構成威脅，足供兇器使用之固定鉗、尖嘴鉗等工具，共同竊取如附表所
    示之車輛，得手後，除將所竊車輛藏於隱密處外，並均推由乙○○以電話向附表
    所示之被害人蔡秋梅、丙○○、戊○○○、己○○等人恫稱：「如不依限交出贖
    款，即將車子處理掉。」等語，並分別勒贖如附表所示金額，致附表編號四之被
    害人己○○因害怕車輛遭解體或變賣，而將贖款十五萬元匯入乙○○所指定如附
    表所示之帳戶內，附表編號一、三之被害人蔡秋梅及戊○○○則因警方及時尋回
    被竊失車而未交付贖款，附表編號二之被害人丙○○則因有買汽車竊盜險而拒絕
    付款，上開己○○所交付的款項，由乙○○負責提領後，與丁○○二人朋分花用
    殆盡。嗣為警循線於八十九年九月十八日晚上，在台北市萬華區龍山寺旁之麥當
    勞速食店前查獲乙○○，進而查獲上情，並循線在花蓮縣花蓮市○○里○○鄰○○○街五三號六樓之六起出乙○○所有供行竊使用之塑膠手套一雙與手電筒、尖
    嘴鉗、固定鉗各一支。
二、案經花蓮縣警察局移送臺灣花蓮地方法院檢察署檢察官偵查起訴。
    理  由
一、訊據被告丁○○矢口否認有上述竊盜及恐嚇取財的犯行，原辯稱：他只有一次經
    乙○○的拜託和姚一起去牽過一台車，但他對花蓮不熟，不記得是在何時何地牽
    的車；復又辯稱：他和乙○○之間有債務糾紛，所以乙○○才會誣陷他，其實乙○○是和附表編號四所示富邦銀行帳戶所有人張集龍一起作案等語，但是經本院
    調查的結果，被害人蔡秋梅、丙○○、戊○○○、己○○等人所使用之車輛於上
    述的時間、地點遭竊，旋遭竊車者以電話恐嚇交付贖款，否則即要將車輛處理掉
    等情，迭據被害人蔡秋梅、丙○○、戊○○○、己○○等人於警詢時指述綦詳（
    詳警卷第十九頁至第二十二頁、第六十二頁至第六十四頁、第二十三頁至第二十
    五頁、第六十五頁至第六十八頁、第六十九頁至第七十一頁）。又同案被告乙○○雖因另案通緝中而傳喚無著，然其於警詢時已明確指認共犯為被告丁○○無誤
    （詳警卷第七頁、第九頁），且於警詢（詳警卷第五頁至第七頁、第八十頁至第
    八十五頁）、另案偵查（詳本院八十九年度訴字第四五一號卷─下稱前案卷─第
    十九頁、第二十頁、第二十四頁、第二十五頁）及本院另案審判時（詳前案卷第
    二十七頁至第三十頁、第四十八頁、第五十頁、第九十三頁至第九十五頁、第一
    百零七頁、第一百零八頁、第一百十四頁至第一百十七頁）亦供稱被告丁○○參
    與如附表所示之竊案，又乙○○並不認識張集龍，並無與其共為上述犯行的事實
    ，業據乙○○於警詢時供稱：「（問：誠泰銀行龍山分行帳戶張集龍是何人？）
    張集龍我不認識．．．」（詳警卷第八頁），另案偵查中供稱：「．．．匯款之
    戶名、帳號均是人頭戶，是我在雜誌上購得，買存摺、提款卡、密碼，一件一萬
    元。」（詳前案卷第十八頁），另案審理時供稱：「（問：為何會有周邦全、錢
    海碩、張集龍之帳戶？）．．．之後在今年七、八月中，在台中看聯合報廣告刊
    登帳戶借你用，再用一萬元買張集龍的帳戶，對方叫我到桃園南崁交流道下面附
    近，然後交給我存摺跟提款卡還有張集龍的印章，印章我並沒有使用過。」（詳
    前案卷第三十九頁）可以推知，此外，復有塑膠手套一雙、手電筒、尖嘴鉗、固
    定鉗各一支扣案可供佐證，是被告上述所辯，不足採信，本件事證明確，被告犯
    行堪以認定。
二、按刑法上之常業竊盜罪，係指以竊盜為職業者而言，但並不以別無其他職業為限
    ，又所謂常業犯，指反覆以同種類行為為目的之社會活動之職業性犯罪而言，至
    於犯罪所得之多寡，是否恃此犯罪為唯一之謀生職業，則非所問，縱令兼有其他
    職業，仍無礙於該常業犯罪之成立（最高法院十八年上字第一九六一號、八十五
    年度台上字第五一○號判例可資參照）。本件共同被告乙○○於警詢中供承其與
    被告丁○○自八十九年六月份起就一同租住在台中縣龍井鄉○○路三七七號三０
    六號房（詳警卷第八十二頁），並於另案偵查中供稱「（問：為何一直偷車？）
    丁○○說他缺錢。」，本院另案訊問時供稱：「（你恐嚇所得之金錢如何處理？
    ）租房子、買傢俱、生活費。」等語（見前案卷第四十二頁），再參酌被告行竊
    時間極為密集，被害人數甚多，每次竊車據以恐嚇取財之金額自新台幣（下同）
    五萬元至十五萬元不等，足見該段時間內，被告丁○○與乙○○係欲藉竊盜維生
    ，甚為明灼。是被告丁○○的行為所觸犯的罪名是，刑法第三百二十二條的常業
    竊盜罪及同法第三百四十六條第一項的恐嚇取財既遂罪、同法第三百四十六條第
    三項、第一項的恐嚇取財未遂罪。被告與共犯乙○○及「裕隆」間就上述犯行有
    犯意的聯絡及行為的分擔，均為共同正犯，公訴人認為被告丁○○與同案被告林
    瑞祺（已審結）之間，亦屬共同正犯，惟共同被告乙○○於警訊時供稱：「（問
    ：你們作案是否四人一起或是還有其他人？）他們都認識我，但是彼此互相並不
    認識，通常都是我與其他之任何一人配合成二人一組作案．．．」、「（問：你
    說林瑞棋、丁○○及『裕龍』他們互不認識，那你作案是否都是以你作為主要對
    象相互聯繫？）是的。」（警卷八十一、八十二頁），既然被告丁○○與林瑞祺
    互不認識，且如附表所示之竊盜及恐嚇取財犯行，林瑞祺均未參與，所得贓款亦
    未與林瑞祺朋分，即難認為被告丁○○與林瑞祺之間，亦有共犯關係，公訴人的
    認定容有未洽，並此敘明。被告所犯之常業竊盜罪，其本質上已含有連續性，故
    被告多次竊盜的行為，應包含於常業犯的範圍內，不再論以連續犯。而被告先後
    多次的恐嚇取財犯行，時間緊接，構成要件相同，顯然是基於概括的犯意反覆為
    之，雖有既遂、未遂之分，仍成立連續犯，應依刑法第五十六條的規定論以情節
    較重的恐嚇取財既遂罪，再被告係以行竊車輛為手段以向車主恐嚇取財，故其所
    犯之常業竊盜罪與恐嚇取財罪二罪間有方法結果的牽連關係，應依刑法第五十五
    條規定，從一重之常業竊盜罪論處。又被告曾有如事實欄所載之犯行及執行情形
    ，此有台灣花蓮地方法院檢察署刑案資料查註紀錄表及台灣高等法院被告全國前
    案紀錄表各一份在卷可按，其於五年內再犯本案有期徒刑以上之罪，為累犯，應
    依刑法第四十七條之規定，加重其刑。本院審酌被告之前已因犯竊盜罪判處有期
    徒刑一年二月，猶與如附表所示共犯攜帶具有危險性之固定鉗、尖嘴鉗等工具行
    竊，對他人生命、身體構成之危害非輕，以及行竊的次數，所得之金額，犯罪後
    仍否認犯行，顯無悔意等一切情狀，量處如主文所示之刑。扣案之塑膠手套一雙
    、手電筒一支、尖嘴鉗一支、固定鉗一支（扣於八十九年度偵字第二八四五號卷
    ）為共同被告乙○○所有已供行竊使用之物，業據其供明在卷，爰依刑法第三十
    八條第一項第二款的規定，併予宣告沒收。
三、要補充說明的是，台灣台北地方法院（下稱台北地院）於九十二年五月十三日及
    五月二十二日分別以北院錦刑未九０訴二六二字第一０八四三號及第一一六一四
    號函檢送該院九十年度訴字第二六二號劉培賢等偽造文書等案件之併辦卷宗（台
    灣士林地方法院檢察署九十二年度偵緝字第三０二號、偵字第四二五九號、台灣
    板橋地方法院檢察署九十一年度偵字第一二七五０號、九十二年度偵緝字第三一
    三號、偵字第七一九二號、台灣台北地方法院檢察署九十二年度偵字第七九五四
    號、台灣高雄地方法院檢察署九十二年度偵字第二六八四號）共計十宗，認有供
    本案參酌之必要，而，
    (一)上述台灣士林地方法院檢察署九十二年度偵緝字第三０二號、台灣板橋地方法
      院檢察署九十一年度偵字第一二七五０號、九十二年度偵緝字第三一三號之併
      案意旨均以：被告丁○○明知車號五Ａ─八八一五號自小客車為來路不明的贓
      物，猶在桃園縣復興鄉向綽號「阿賢」、「阿芳」之男子以二萬元的代價購得
      後再將該車體後半段、汽車輪胎四個、前葉子板二片、前保險桿、後行李箱蓋
      等物以五萬元轉售與葉宏振，因而認為被告丁○○涉犯贓物罪嫌；
    (二)上述台灣高雄地方法院檢察署九十二年度偵字第二六八四號、台灣台北地方法
      院檢察署九十二年度偵字第七九五四號、台灣板橋地方法院檢察署九十二年度
      偵字第七一九二號、台灣士林地方法院檢察署九十二年度偵字第四二五九號之
      併案意旨均以：被告丁○○於九十一年初在「阿賢」所交付欲轉售與他人拆
      零件的ＢＭＷ贓車上拾獲周立行之身分證而留供己用；又丁○○於九十一年
      十二月間，前往其友人尤榮志在屏東縣恆春鎮○○路二五五號住處時，伺機竊
      取尤榮志的汽車駕照一張，得手後換貼自己的相片而加以變造；又於九十一
      年十二月二十七日晚間十時許，在高雄市○○街與明誠路口竊取劉純芬所有車
      號六Ｍ─一八二三號自用小客車之車牌二面，得手後欲將其中一面車牌變造為
      ＺＥ─一九二三號車牌，惟尚未完成；又丁○○明知車號ＺＫ─三０五八號
      自小客車為來路不明的贓物，仍於九十二年一月間在高雄市○○路口向姓名年
      籍不詳之人士購買之，並換裝上「阿海」於九十一年十一月間交付之偽造的車
      號六Ｈ─三一三三號車牌二面；又丁○○明知「黃先生」所交付之車號Ｂ七
      ─七八一０號車牌二面及已切割車身號碼Ｔ五０一六三二號面板一塊為來路不
      明的贓物，仍予以收受；
    (三)經查，上述(一)、(二)、之併案意旨所述被告涉犯贓物罪嫌部分，以及上述(二)
      之併案意旨所述被告涉犯侵占罪嫌部分，均顯與本案被告所犯之竊盜罪及恐
      嚇取財罪無連續犯或牽連犯之裁判上一罪關係；又上述(二)、併案意旨所述
      被告涉犯竊盜罪嫌部分之犯罪時間係在九十一年十二月間，所竊之物分別為駕
      駛執照及車牌，竊取後均基於偽造文書的犯意加以變造，此與本案被告於八十
      九年七月十七日至同年八月一日間所犯竊盜罪，且係以竊盜車輛的手段向被害
      人恐嚇取財的犯罪行為，不僅時間已相隔二年有餘，且犯罪型態亦不相同，實
      難認為被告係基於概括的犯意連續為本案及上述併案部分的竊盜犯行，本院既
      認為上述台北地院函送之併案卷宗與與本案被告所犯之竊盜罪及恐嚇取財罪無
      連續犯或牽連犯之裁判上一罪關係，依法即不得併予裁判，附此敘明。
據上論斷，應依刑事訴訟法第二百九十九條第一項前段，刑法第二十八條、第五十六
條、第三百二十二條、第三百四十六條第一項、第三項、第五十五條、第四十七條、
第三十八條第一項第二款，罰金罰鍰提高標準條例第一條前段，判決如主文。
本案經檢察官李子春到庭執行職務。
中      華      民      國    九十二    年      六      月     十三     日
                              臺灣花蓮地方法院刑事庭
                                  法  官  陳  雅  敏
右正本證明與原本無異。
如對本判決不服，應於送達後十日內，向本院提出上訴狀。（應抄附繕本）告訴人或
被害人如對於本判決不服者，應具備理由請求檢察官上訴，其上訴期間之計算係以檢
察官收受判決正本之日期為準。
                                  法院書記官
中      華      民      國    九十二    年      六      月     十六     日
附錄本判決論罪之法律條文：
刑法第三百二十二條：
以犯竊盜罪為常業者，處一年以上七年以下有期徒刑。
刑法第三百四十六條：
意圖為自己或第三人不法之所有，以恐嚇使人將本人或第三人之物交付者，處六月以
上五年以下有期徒刑，得併科一千元以下罰金。
以前項方法得財產上不法之利益或使第三人得之者，亦同。
前二項之未遂犯，罰之。
附表：
┌─┬───┬───┬───┬───┬───┬───────┬─────┐
│編│車  號│行  竊│行  竊│被害人│行為人│匯款帳戶      │ 匯款金額 │
│  │      │      │      │      │      │              │（新台幣）│
│號││時  間│地  點│      │      │              │          │
├─┼───┼───┼───┼───┼───┼───────┼─────┤
│１│Ｕ六－│八十九│花蓮縣│車主為│乙○○│新竹國際銀行關│因警及時尋│
│  │七一九│年七月│新城鄉│甲○○│丁○○│西分行、戶名周│回失車，被│
│  │九號  │十七日│北埔路│，使用│ 裕隆 │邦全、帳號一四│害人未匯款│
│  │      │上午五│六六號│人為蔡│      │0000000│（原勒贖十│
│  │      │時許  │前    │秋梅。│      │六三號        │二萬元）  │
├─┼───┼───┼───┼───┼───┼───────┼─────┤
│２│Ｕ六－│八十九│花蓮縣│丙○○│乙○○│富邦商業銀行中│被害人拒絕│
│  │一六八│年七月│吉安鄉│      │丁○○│山分行、戶名鄭│付款（原勒│
│  │七號  │十七日│中山路│      │ 裕隆 │向新、帳號００│贖五萬元）│
│  │      │上午七│三段二│      │      │0000000│          │
│  │      │時五十│六五號│      │      │一一六號      │          │
│  │      │分許  │前    │      │      │            │          │
├─┼───┼───┼───┼───┼───┼───────┼─────┤
│３│ＤＫ－│八十九│台北中│劉楊庭│乙○○│同編號一      │因警及時尋│
│  │六九一│年七月│山區北│芬    │丁○○│              │回失車，被│
│  │五號  │二十七│安路五│      │裕隆（│              │害人未匯款│
│  │      │日上午│五四巷│      │起訴書│              │（原勒贖五│
│  │      │八時十│八弄一│      │漏未記│              │萬元）    │
│  │      │五分許│號前  │      │載）  │              │          │
├─┼───┼───┼───┼───┼───┼───────┼─────┤
│４│Ｂ八－│八十九│台中市│己○○│乙○○│誠泰商業銀行龍│十五萬元。│
│  │三○八│年八月│惠中路│      │丁○○│山分行、戶名張│          │
│  │六號  │一日上│      │      │      │集龍、帳號０三│          │
│  │      │午六時│      │      │      │0000000│          │
│  │      │許    │      │      │      │一五八號      │          │
└─┴───┴───┴───┴───┴───┴───────┴─────┘


司法院資訊處製作；財團法人民間司法改革基金會備份。
